臺灣高等法院高雄分院刑事判決　　　　99年度上訴字第1951號
上　訴　人
即　被　告　陳嘉宏
上列上訴人因毒品危害防制條例案件，不服臺灣高雄地方法院99
年度審訴字第1866、2013、2266號中華民國99年10月27日第一審
判決（起訴案號：臺灣高雄地方法院檢察署99年度偵字第7756、
99年度毒偵字第1859、2600、3277號），提起上訴，本院判決如
下：
    主  文
原判決關於附表編號1、3、4、5暨定執行部分均撤銷。
陳嘉宏犯附表編號3 施用第二級毒品罪，處有期徒刑肆月。扣案
之第二級毒品甲基安非他命肆包（含包裝袋，合計驗後淨重貳點
伍肆參）均沒收銷燬。
其他上訴駁回（即附表編號2 部分）。
上開撤銷改判部分所處有期徒刑肆月；與駁回上訴之施用第一級
毒品部分所處有期徒刑捌月；應執行有期徒刑拾壹月，扣案之第
二級毒品甲基安非他命肆包（含包裝袋，合計驗後淨重貳點伍肆
參）、第一級毒品海洛因肆包（含包裝袋，合計驗後淨重零點柒
玖公克），均沒收銷燬。
被訴附表編號4、5部分，均無罪。
    事  實
一、陳嘉宏前因施用毒品案件，經臺灣高雄地方法院以88年度毒
    偵字第1527號裁定送觀察勒戒後，認無繼續施用毒品之傾向
    ，於民國88年3 月19日執行完畢釋放。又於前開觀察勒戒執
    行完畢釋放後5 年內之89年間，因施用毒品案件，經臺灣士
    林地方法院以89年度湖簡字第345 號判決有期徒刑4 月確定
    。詎仍未戒絕，復分別基於施用第一級毒品海洛因、第二級
    毒品甲基安非他命之犯意，於99年1 月20日在附表2 、3 所
    示之時地，施用第一、二級毒品甲基安非他命各1 次（施用
    第一、二級毒品之時間、地點、查獲時間、地點及扣得物品
    均如附表2 、3 所示）。
二、案經高雄市政府警察局三民第一分局、高雄市政府警察局三
    民第二分局、高雄市政府警察局報請臺灣高雄地方法院檢察
    署檢察官偵查起訴。
    理  由
壹、程序及證據能力部分
一、原判決附表編號6 至編號9 判處被告施用第一、二級毒品4
    罪罪刑部分，已據被告撤回上訴確定（本院卷第34頁），爰
    不再論述。
二、按刑事訴訟法第159 條之5 明定：「被告以外之人於審判外
    之陳述，雖不符前4 條之規定，而經當事人於審判程序同意
    作為證據，法院審酌該言詞陳述或書面陳述作成時之情況，
    認為適當者，亦得為證據。」、「當事人、代理人或辯護人
    於法院調查證據時，知有第159 條第1 項不得為證據之情形
    ，而未於言詞辯論終結前聲明異議者，視為有前項之同意」
    。查本案所引用之其他證據資料，被告及檢察官均同意作為
    證據或無意見，依上開規定，已擬制同意其有證據能力，且
    本院審酌該等傳聞證據作成時之狀況，並無不宜作為證據之
    情形，與待證事項具關聯性，證明力亦非明顯過低等情，認
    以之作為證據使用係屬適當，依刑事訴訟法第159 條之5 規
    定，均應認於本案有證據能力。
貳、有罪部分
一、上揭附表2 、3 之犯罪事實，業據被告於警詢、偵查、原審
    及本院審理時均坦承不諱，且被告於99年1 月20日21時10分
    許，經警採集其尿液送檢驗之結果，呈現嗎啡及甲基安非他
    命陽性反應，此有高雄市警察局三民第一分局毒品案件尿液
    送驗編號與真實姓名對照表（代號G036）、高雄市立凱旋醫
    院99年2 月10日第A000 00000號濫用藥物尿液檢驗報告（檢
    體編號G036）各1 份在卷可稽（警2 卷第46頁、偵2 卷第13
    頁）。又扣案之白色粉末4 包，含有第一級毒品海洛因成份
    ；扣案之白色晶體4 包，含有第二級毒品甲基安非他命成份
    ，有法務部調查局濫用藥物實驗室99年3 月1 日調科壹字第
    09923004160 號鑑定書、高雄醫學大學附設中和紀念醫院99
    年6 月15日報告編號9906-81 至9906-84 號檢驗報告各1 份
    附卷可參（偵2 卷第14頁、原審2 卷第17-20 頁），是被告
    之任意性自白核與事實相符，洵堪採為論罪科刑之依據。本
    案事證明確，被告犯行，堪以認定，應依法論科。
二、按毒品危害防制條例前於92年7 月9 日修正公布，自93年1
    月9 日施行，觀之該條例第20條、第23條之立法理由，修正
    後毒品危害防制條例就施用毒品者，只於「初犯」及「5 年
    後再犯」二種情形，有其追訴條件之限制，即須於初犯經觀
    察、勒戒或強制戒治釋放後，5 年內均無施用毒品之行為，
    始能認其前所實施之觀察、勒戒或強制戒治已足遮斷毒癮，
    而得於5 年後再犯時，再予適用初犯之規定，重行觀察、勒
    戒等程式。倘5 年內已經再犯，被依法追訴處罰，縱其第3
    次（或第3 次以上）施用毒品之時間在初犯釋放5 年以後，
    即與「5 年後再犯」之情形有別，且因已於「5 年內再犯」
    ，顯見其再犯率甚高，原實施觀察、勒戒或強制戒治，已無
    法收其實效，而無5 年戒斷期之存在，自無再經觀察、勒戒
    及強制戒治之必要，應得逕行追訴處罰（最高法院97年度第
    5 次刑事庭會議參照）。本件被告於88年間因施用毒品案件
    ，經原審以88年度毒偵字第1527號裁定送觀察勒戒後，認無
    繼續施用毒品之傾向，於88年3 月19日執行完畢釋放，又於
    前開觀察勒戒執行完畢釋放後5 年內之89年間，因施用毒品
    案件，經臺灣士林地方法院以89年度湖簡字第345 號判決有
    期徒刑4 月確定等節，有臺灣高雄地方法院檢察署刑案資料
    查註紀錄表及臺灣高等法院被告前案紀錄表各1 份在卷可參
    ，是被告於觀察勒戒執行完畢釋放後，5 年內再犯上開施用
    毒品罪，並經判決處刑，則其再度犯本件施用毒品犯行，雖
    距前述觀察勒戒執行完畢釋放後已逾5 年，揆諸前開說明，
    仍應依法論科。
三、按海洛因及甲基安非他命為毒品危害防制條例第2 條第2 項
    第1 款、第2 款所規定之第一級及第二級毒品，是核被告所
    為，係犯毒品危害防制條例第10條第1 項之施用第一級毒品
    海洛因罪及同條第2 項之施用第二級毒品甲基安非他命罪。
    其施用第一級毒品海洛因與第二級毒品甲基安非他命前分別
    持有海洛因、甲基安非他命之低度行為，應為施用之高度行
    為所吸收，均不另論罪。公訴人雖認被告持有附表編號1 之
    甲基安非他命4 包係單獨犯持有第二級毒罪，惟扣案之甲基
    安非他命4 包係被告於99年1 月20日14時許，在高雄市○○
    區○○路上之「酷酷龍遊樂場」向綽號小P 的男子以新台幣
    5000元購買，購買後於同日17時許在家裡房間內（地址: 高
    雄市○○區○○街87巷16之3 號），將少許安非他命裝入玻
    璃球內，再以打火機燒烤玻璃球，施用安非他命會產生煙氣
    等情，已據被告於警詢、偵查及本院均為相同一致之供述，
    此有訊問筆錄在卷可稽（警2 卷第10頁、偵2 卷第7-8 頁、
    本院卷第28頁）。被告既為了施用第二級毒品甲基安非他命
    ，先於99年1 月20日14時許而購買持有該毒品，而於同日17
    時施用，其施用第二級毒品甲基安非他命前而持有甲基安非
    他命4 包之低度行為，應為施用之高度行為所吸收，均不另
    論罪，公訴人認應論以數罪尚有誤會。
四、原判決就附表編號2 被告施用第一級毒品海洛因犯行部分，
    適用毒品危害防制條例第10條第1 項、第18條第1 項前段規
    定，並審酌被告經觀察勒戒、強制戒治與刑之執行後，仍不
    知悔改，不思戒絕其毒癮而再次違犯本件施用第一級毒品罪
    ，顯然缺乏戒絕毒品之決心，有再入監矯治之必要，惟念其
    於犯罪後坦承犯行及所犯為自戕行為等一切情狀，量處有期
    徒刑8 月。又敘明扣案之白色粉末4 包，確分別含有海洛因
    之成分，亦如前述，而海洛因係毒品，不問屬於犯人與否，
    均應依毒品危害防制條例第18條第1 項前段之規定宣告沒收
    銷燬之；又包裝該等粉末所用之殘渣袋，因與其上殘留之毒
    品難以析離，亦無析離實益，當應整體視為毒品，不問屬於
    犯人與否，均應併予沒收銷燬之。至鑑驗耗用之毒品既已費
    失，自無庸宣告沒收銷燬。經核原判決此部分認事用法，尚
    無不合，量刑亦稱妥適，被告上訴意旨指摘原判決此部分量
    刑過重，為無理由，應予駁回。
五、原判決就被告附表編號1 、3 、4 、5 犯行部分，據以論處
    被告罪刑，固非無見；惟查：(一)附表編號1 被告持有甲基安
    非他命4 包犯行部分，應為附表編號3 施用甲基安非他命之
    高度行為所吸收，前已述明，原審未予察明，遽予論罪，自
    有未洽。(二)附表編號4 、5 被告施用第一級毒品海洛因及施
    用第二級毒品甲基安非他命犯行部分，應為無罪之諭知（詳
    後論述），原判決疏而遽予論罪科刑亦有未合。(三)按「數罪
    併罰中之一罪，依刑法規定得易科罰金，若因與不得易科之
    他罪併合處罰結果而不得易科罰金時，原可易科部分所處之
    刑，自亦無庸為易科折算標準之記載」，大法官會議解釋第
    144 號解釋定有明文。原判決就附表編號2 被告施用第一級
    毒品海洛因犯行部分，既判處有期徒刑8 月，復對附表編號
    3 施用第二級毒品罪，處有期徒刑4 月，諭知「如易科罰金
    ，以新臺幣壹仟元折算壹日」，尚有未合。被告上訴意旨，
    指摘原判決附表編號1 、3 、4 、5 犯行部分判決不當，為
    有理由；且原判決亦有上開(三)所述之瑕疵，自應由本院將原
    判決關於附表編號1 、3 、4 、5 犯行部分及其定執行部分
    均撤銷改判。
六、爰審酌被告曾經觀察、勒戒執行完畢，竟未能戒斷毒癮，再
    度施用第二級毒品甲基安非他命，足見其對毒品之依賴甚深
    ，且施用毒品除危害身心健康外，亦容易引發其他犯罪，進
    而影響社會治安，兼衡其犯罪動機、目的、手段、所生損害
    及犯後態度等一切情狀，爰就被告附表編號3 施用第二級毒
    品部分量處有期徒刑4 月，並與前開駁回上訴之部分所處有
    期徒刑8 月，定其應執行刑為有期徒刑11月。又扣案之白色
    晶體4 包，確含有甲基安非他命之成分，亦如前述，而甲基
    安非他命係毒品，不問屬於犯人與否，均應依毒品危害防制
    條例第18條第1 項前段之規定宣告沒收銷燬之；又包裝該等
    毒品所用之殘渣袋，因與其上殘留之毒品難以析離，亦無析
    離實益，當應整體視為毒品，不問屬於犯人與否，均應併予
    沒收銷燬之。至鑑驗耗用之毒品既已費失，自無庸宣告沒收
    銷燬；並連同駁回上訴部分之，均併宣告沒收。
參、無罪部分
一、公訴意旨另以：被告另於附表編號4 、5 所示之時間地點，
    以附表所示之方式施用第一級毒品海洛因罪及第二級毒品甲
    基安非他命各1 次，並於99年1 月23日20時20分許，在高雄
    市○○區○○路197 號固興大飯店509 室，為警盤查，經同
    意採尿送驗，結果呈嗎啡、甲基安非他命陽性反應。因認被
    告另涉有毒品危害防制條例第10條第1 、2 項之施用第一級
    及第二級毒品罪嫌等語。
二、按犯罪事實應依證據認定之，無證據不得認定犯罪事實，又
    不能證明被告犯罪，應諭知無罪之判決；刑事訴訟法第154
    條第2 項及第301 條第1 項分別定有明文。再檢察官對於起
    訴之犯罪事實，應負提出證據及說服之實質舉證責任，倘其
    所提出之證據，不足為被告有罪之積極證明，或其指出證明
    之方法，無從說服法院以形成被告有罪之心證，基於無罪推
    定之原則，自應為被告無罪判決之諭知，最高法院92年台上
    字第128 號判例亦可參照。
三、公訴意旨認被告涉有施用第一、二級毒品罪嫌，無非係以高
    雄市立凱旋醫院99年2 月10日第A00000000 號濫用藥物尿液
    檢驗報告（檢體編號G049）為其論據。
四、訊之被告堅決否認有於該日施用第一級毒品海洛因及第二級
    毒品甲基安非他命之犯行，辯稱：「我於99年1 月20日因施
    用毒品案移送高雄地檢侯傳後，迄23日查獲止並沒有再吸食
    海洛因及甲基安非他命。23日之採尿驗尿報告有施用2 種毒
    品反應，係因前次20日施用毒品所致」等語。經查：被告於
    99 年1月20日施用毒品海洛因及甲基安非他命一案，其於99
    年1 月20日21時10分許，經警採集尿液送檢驗之結果，呈現
    嗎啡及甲基安非他命陽性反應，前已述明，而被告於99年1
    月23日，經警採集其尿液送檢驗之結果，復呈現嗎啡及甲基
    安非他命陽性反應，固有高雄市立凱旋醫院99年2 月10日第
    A99011察局三民第一分局毒品案件尿液送驗編號與真實姓名
    對照表（代號G049）、高雄市立凱旋醫院99年2 月10日第A0
    0000000 號濫用藥物尿液檢驗報告（檢體編號G049）各1 份
    在卷可稽（警3 卷第11-1至11-2頁）。而被告所辯情節，經
    本院向高雄市凱旋醫院函詢其回覆稱：【本案2 次尿液檢體
    ，均係由高雄市政府警察局三民第一分局送本院鑑定；被告
    於99年1 月20日剛施用甲基安非他命及海洛因，因第一天其
    體內殘留的甲基安非他命的濃度較低，海洛因成分很純，體
    內殘留濃度會較高；第三天99年1 月23日可能體內殘留量完
    全的代謝出來，甲基安非他命濃度會更高；海洛因濃度則會
    越來越低。一般施用後在體內5 天至7 天才能代謝完全】等
    情，此有高雄市凱旋醫院100 年1 月28日高市凱醫檢字第10
    00000923號函暨所附尿液報告書2 紙在卷可參（本院卷第41
    -43 頁）。是依鑑定機關之函覆內容可知，被告於23日之採
    尿驗尿報告有施用毒品海洛因及甲基安非他命毒品反應，不
    能排除係因前次（即20日）施用毒品所致，是被告所辯於99
    年1 月20日施用毒品案移送地檢署後，迄23日查獲止並沒有
    再吸食毒品海洛因及甲基安非他命，尚堪採信。
五、綜上所述，公訴人所舉證據，尚不足以證明被告另再涉有毒
    品危害防制條例第10條第1 項之施用第一級毒品海洛因罪及
    同條第2 項之施用第二級毒品甲基安非他命罪嫌。此外，本
    院復查無其他積極之證據，足以證明被告有附表編號4 、5
    該2 次施用毒品之犯行。核之上開法條及判例之意旨，被告
    此部分之犯罪尚屬不能證明，自應為無罪之諭知。
據上論結，應依刑事訴訟法第368 條、第369 條第1 項前段、第
364 條、第299 條第1 項前段、第301 條第1 項，毒品危害防制
條例第10條第2 項、第18條第1 項前段，刑法第51條第5 款、第
9 款，判決如主文。
本案經檢察官王登榮到庭執行職務。
中    華    民    國   100    年    3     月    22    日
                  刑事第一庭    審判長法  官  周賢銳
                                      法  官  洪碩垣
                                      法  官  施柏宏
以上正本證明與原本無異。
施用第二級毒品部分不得上訴。
施用第一級毒品部分如不服本判決應於收受本判決後10日內向本
院提出上訴書狀，其未敘述上訴理由者，並得於提起上訴後10日
內向本院補提理由書狀（均須按他造當事人之人數附繕本）「切
勿逕送上級法院」。
中    華    民    國   100    年    3     月    23    日
                                      書記官  魏文常
附表：
┌─┬────┬─────┬────────┬────┬─────────┐
│編│被訴施用│被訴施用地│查獲時間、地點  │所犯之罪│主文（含所處之刑及│
│號│時間    │點及方式  │                │        │應沒收或銷燬之物）│
├─┼────┼─────┼────────┼────┼─────────┤
│1 │99年1 月│在高雄市大│99年1 月20日18時│        │公訴人起訴此部分犯│
│  │20日14時│昌路「酷酷│20分許，在高雄市│        │罪，為附表編號2 施│
│  │許      │龍遊藝場」│三民區○○街87巷│        │用甲基安非他命罪所│
│  │        │內，向姓名│巷口，為警盤查，│        │吸收，不另論罪。  │
│  │        │年籍均不詳│並扣得第一級毒品│        │                  │
│  │        │，綽號「小│海洛因4 包（均含│        │                  │
│  │        │P 」之成年│包裝袋，合計驗後│        │                  │
│  │        │男子，購買│淨重0.79公克）、│        │                  │
│  │        │甲基安非他│第二級毒品甲基安│        │                  │
│  │        │命 4包（均│非他命4 小包（均│        │                  │
│  │        │含包裝袋，│含包裝袋，合計驗│        │                  │
│  │        │驗後淨重  │後淨重2.543 公克│        │                  │
│  │        │2.543公克 │）經同意採尿送驗│        │                  │
│  │        │），而非法│，結果呈嗎啡、甲│        │                  │
│  │        │持有之。  │基安非他命陽性反│        │                  │
│  │        │          │應。            │        │                  │
├─┼────┼─────┼────────┼────┼─────────┤
│2 │99年1 月│在高雄市三│同上。          │施用第一│陳嘉宏施用第一級毒│
│  │20日18時│民區○○街│                │級毒品罪│品，處有期徒刑捌月│
│  │許      │87巷16之3 │                │        │，扣案第一級毒品海│
│  │        │號住處內，│                │        │洛因肆包（含包裝袋│
│  │        │以將海洛因│                │        │，合計驗後淨重零點│
│  │        │摻入香煙內│                │        │柒玖公克），均沒收│
│  │        │，再以火點│                │        │銷燬之。          │
│  │        │燃吸食之方│                │        │                  │
│  │        │式，施用第│                │        │                  │
│  │        │一級毒品海│                │        │                  │
│  │        │洛因1 次。│                │        │                  │
├─┼────┼─────┼────────┼────┼─────────┤
│3 │99年1 月│在高雄市三│同上。          │施用第二│陳嘉宏施用第二級毒│
│  │20日17時│民區○○街│                │級毒品罪│品，處有期徒刑肆月│
│  │許      │87巷16 之3│                │        │，扣案之第二級毒品│
│  │        │號住處內，│                │        │甲基安非他命肆包（│
│  │        │以將置於玻│                │        │含包裝袋，合計驗後│
│  │        │璃球內，再│                │        │淨重貳點伍肆參）。│
│  │        │以火燒烤方│                │        │，均沒收銷燬。    │
│  │        │式，施用第│                │        │                  │
│  │        │二級毒品甲│                │        │                  │
│  │        │基安非他命│                │        │                  │
│  │        │1次 。    │                │        │                  │
├─┼────┼─────┼────────┼────┼─────────┤
│4 │99年1 月│在高雄縣市│99年1 月23日20時│        │本院判處無罪。    │
│  │23日    │地區某處內│20分許，在高雄市│        │                  │
│  │        │，以不詳方│三民區○○路197 │        │                  │
│  │        │式，施用第│號固興大飯店509 │        │                  │
│  │        │一級毒品海│室，為警盤查，經│        │                  │
│  │        │洛因1 次。│同意採尿送驗，結│        │                  │
│  │        │          │果呈嗎啡、甲基安│        │                  │
│  │        │          │非他命陽性反應。│        │                  │
├─┼────┼─────┼────────┼────┼─────────┤
│5 │99年1 月│在高雄縣市│同上。          │        │本院判處無罪。    │
│  │23日    │地區某處內│                │        │                  │
│  │        │，以不詳方│                │        │                  │
│  │        │式，施用第│                │        │                  │
│  │        │二級毒品甲│                │        │                  │
│  │        │基安非他命│                │        │                  │
│  │        │1 次。    │                │        │                  │
└─┴────┴─────┴────────┴────┴─────────┘
附錄本判決論罪科刑法條全文
毒品危害防制條例第10條
施用第一級毒品者，處六月以上五年以下有期徒刑。
施用第二級毒品者，處三年以下有期徒刑。